臺灣板橋地方法院刑事判決　　　　　　　95年度訴字第2975號
公　訴　人　臺灣板橋地方法院檢察署檢察官
被　　　告　丙○○
　　　　　　　　　　　樓
選任辯護人　王勝彥律師
上列被告因毒品危害防制條例案件，經檢察官提起公訴（九十五
年度偵緝字第二０四五號），本院判決如下：
    主  文
丙○○共同販賣第二級毒品未遂，處有期徒刑肆年。扣案之第二
級毒品甲基安非他命（驗餘淨重零點參玖公克）沒收銷燬之，門
號000000000參號行動電話（含ＳＩＭ卡壹枚）及塑膠
袋壹枚均沒收。
    事    實
一、丙○○明知甲基安非他命係毒品危害防制條例第二條第二項
    第二款所稱之第二級毒品，不得販賣及持有，竟與綽號「阿
    彬」之成年男子（真實年籍姓名均不詳）基於販賣第二級毒
    品甲基安非他命之犯意，由「阿彬」與甲○○聯繫交易毒品
    之時間地點後，於九十五年一月十三日不詳時間，將甲基安
    非他命一小包（毛重０‧六公克）及電話號碼為00000
    00000號之行動電話一支交予丙○○，供丙○○連繫買
    主，推由丙○○前往約定地點即臺北縣三重市○○○路二二
    四巷旁之便利商店等候甲○○進行交易，丙○○依綽號「阿
    彬」之指示，攜帶前開毒品及行動電話於上址便利商店內等
    候，著手販賣第二級毒品甲基安非他命予甲○○，嗣於同日
    十三時三十分許，為警在臺北縣三重市○○○路二二四巷旁
    之便利商店內查獲而未遂，並當場扣得安非他命一小包及0
    000000000號行動電話乙支。
二、案經臺北縣政府警察局新莊分局報請臺灣板橋地方法院檢察
    署檢察官偵查起訴。
    理    由
壹、證據能力部分：
一、按被告之自白，非出於強暴、脅迫、利誘、詐欺、疲勞訊問
    、違法羈押或其他不正之方法，且與事實相符者，得為證據
    ，刑事訴訟第一百五十六條第一項定有明文。被告及其辯護
    人於本院審理時，雖辯稱被告係於警詢時受警方誤導警員打
    好字才令被告照著念及遭恐嚇、刑求，始於警詢為前開自白
    云云。惟本院勘驗被告及證人甲○○警詢筆錄錄音帶，警員
    詢問之過程，時可聽到打字聲，或有空白未聽問答者，亦可
    聽到打字聲；經核對警局調查筆錄內容，二者並無太大差異
    ，係以一問一答之方式記載筆錄，錄音帶內容較為繁瑣，筆
    錄紙本內容內容較簡潔明白，且警員皆會將整理之內容再唸
    出來讓被告及甲○○確認，並未進行誤導、打好字才令被告
    照著筆錄唸等情事，製有九十五年十一月二十三日勘驗筆錄
    在卷（本院卷第三十九頁）。另被告指稱遭查獲警員恐嚇、
    刑求，然並未提出身體受有傷害之證據，並稱警員認為他是
    在拍伊身體，但伊認就是遭警員毆打云云（本院卷第九十八
    頁背面），而承辦警員即臺北縣政府警察局新莊分局警員江
    明南、蕭博森結證稱，筆錄係採一問一答之方式，且全程錄
    音，並未刑求恐嚇被告等語（見偵查卷第七十二頁），故被
    告空泛為上開辯解，並無法提供具體資料以供調查審酌，是
    本件被告、證人甲○○於九十五年一月十三日警詢之自白及
    供述，既無證據證明有何非法取供情事，應認其前開自白均
    具證據能力，合先敘明。
二、又按被告以外之人於偵查中向檢察官所為之陳述，除顯有不
    可信之情況者外，得為證據。刑事訴訟法第一百五十九條之
    一第二項定有明文。證人即臺北縣政府警察局新莊分局江明
    南、蕭博森警員在偵查中所為之陳述，業經具結確保其證詞
    之真實，本院審酌上開證據資料製作時之情況，尚無違法不
    當及證明力明顯過低之瑕疵，認為以之作為證據應屬適當，
    故揆諸前開規定，認前揭證據資料有證據能力。
三、另按除顯有不可信之情況外，從事業務之人於業務上或通常
    業務過程所須製作之紀錄文書、證明文書，得為證據。刑事
　　訴訟法第一百五十九條之四定有明文。查被告丙○○所持遭
  　查扣之行動電話號碼0000000000號，與證人甲○
    ○巷所持有之0000000000號行動電話號碼之雙向
    通聯資料及基地台位置資料，為台灣大哥大股份有限公司所
　  出具；另查扣之透明晶體，經送台灣檢驗科技股份有限公司
    鑑驗，該公司所出具之濫用藥物檢驗報告，分別為其業務上
    或通常業務過程所須製作之紀錄文書、證明文書，本院審酌
    上開證據資料製作時之過程，尚無顯有不可信之情況，亦認
    為以之作為證據應屬適當，故認前揭證據資料有證據能力。
四、末按陷害教唆係指行為人原不具犯罪之故意，純因他人之設
    計教唆，始萌生犯意，進而實施犯罪構成要件之行為者而言
    。其如由司法警察主導進行，因係司法警察以引誘或教唆犯
    罪之不正當手段，使原無犯罪故意之人因此萌生犯意而實施
    犯罪，再進而蒐集其犯罪之證據或予以逮捕偵辦；縱其目的
    係在於查緝犯罪，然其手段如顯然違反人權之保障，且逾越
    偵查犯罪之必要程度，則所取得之證據資料，是否具證據能
    力，即應詳加研求（最高法院九十五年度台上字第七一三九
    號判決要旨參照）。若認定警方以陷害教唆之方式取得證據
    ，該證據是否有證據能力，仍應依法斟酌之，亦即可參酌刑
    事訴訟法第一百五十八條之四：「除法律另有規定外，實施
    刑事訴訟程序之公務員因違背法定程序取得之證據，其有無
    證據能力之認定，應審酌人權保障及公共利益之均衡維護」
    之意旨，為求得人權保障及公共利益之均衡維護，於實施刑
    事訴訟程序之公務員因違背法定程序取得證據之情形，俾因
    個案之型態、情節、方法均有所差異，於個案權衡時，法院
    允宜斟酌：違背法定程序之情節，違背法定程序時之主觀意
    圖，侵害犯罪嫌疑人或被告權益之種類及輕重，犯罪所生之
    危險或實害，禁止使用證據對於預防將來違法取得證據之效
    果，偵審人員如依法定程序有無發現該證據之必然性，證據
    取得之違法對被告訴訟上防禦不利益之程度等各種情形，以
    為認定證據能力有無之標準，俾能兼顧理論與實際，而因應
    需要（九十五年度台上字第七一六二號判決要旨參照）。另
    按刑事偵查技術上所謂之「釣魚偵查」，係指對於原已犯罪
    或具有犯罪故意之人，以設計引誘之方式，使其暴露犯罪事
    證，而加以逮捕或偵辦而言，此純屬偵查犯罪技巧之範疇，
    並未違反憲法對於基本人權之保障，且於公共利益之維護有
    其必要性存在，故依「釣魚」方式所蒐集之證據資料，原則
    上非無證據能力（最高法院九十三年度台上字第一九三九號
    判決要旨參照）。
貳、實體部分：
一、訊據被告丙○○固坦承於員警查獲時，在臺北縣三重市○○
    ○路二二四巷口旁之便利商店內，並坐在娃娃機的椅子上，
    惟矢口否認有販賣毒品之犯行，辯稱：伊並未持有扣案的行
    動電話及甲基安非他命，因行動電話放在娃娃機旁一直響，
    伊即拿起接聽，但對方並未回話；而甲基安非他命是警員在
    娃娃機取物口找到之後，要伊承認甲基安非他命是伊所有云
    云。惟查：(一)證人甲○○在九十五年一月十三日十時五十分
    為警查獲時，即稱其係以其所有0000000000之行
    動電話號碼撥打綽號「阿彬」之行動電話號碼000000
    0000號約在不特定地點交易毒品甲基安非他命，每次均
    為不同人帶甲基安非他命交易，地點都是「阿彬」指定等語
    （見九十五年度偵字第二０一六號卷第八、九頁）。又證人
    甲○○在偵查中證稱，伊與被告不認識，伊是要找「阿彬」
    出來等語（見九十五年度偵字第二０一六號卷第四十二頁）
    。又證人甲○○在審理中證稱：「（審判長問：你被警察查
    獲的安非他命一包，是否你撥打0000000000號號
    買到的？）電話是，但是人不是。（審判長問：你原本叫對
    方什麼名字？）阿彬‧‧‧（檢察官問：之前你的安非他命
    都是向持有0000000000號電話的人購買嗎？）是
    的。（檢察官問：你當日前往交易地點之前，你所打電話的
    阿彬，阿彬是稱有人會拿毒品給你，還是他會親自交給你？
    ）我已經和有這支電話的人交易二、三次，但是每次來的人
    都不一樣。（檢察官問：之前你在買毒品的時候，是否都是
    和持有0000000000號電話的人聯絡？）是的。（
    檢察官問：每次到約約見面地方的時候，要交付錢及毒品時
    ，如何再確認？）都是我再打0000000000號的電
    話確認的」等語（見本院卷第九十、九十一頁）。證人甲○
    ○在警詢、偵查及審理中之證詞，前後並無矛盾或不相符之
    處。再核以被告為警查獲時在警詢中所供，是「阿彬」要伊
    帶甲基安非他命至該處賣給甲○○，0000000000
    號行動電話是「阿彬」交甲基安非他命時一同交予伊使用等
    語亦相符合（見九十五年度偵字第二０一六號卷第十二至十
    四頁）。由此即可得知，綽號「阿彬」係以0000000
    000號電話對外連繫毒品之交易事誼，且每次替「阿彬」
    外出交易毒品之人均有更替。顯然係由「阿彬」連繫好交易
    之時間、地點後，將毒品甲基安非他命及00000000
    00號行動電話交予被告使用，由被告至上址便利商店內等
    候與甲○○交易。(二)另證人甲○○證稱000000000
    0確係由伊申辦使用，其於九十五年一月十三日甫為警查獲
    時經警所扣得之毒品安非他命一包，係在同日（即九十五年
    一月十三日）上午約九時許，播打0000000000號
    行動電話後，以一千元購得（見九十五年度偵字第二一六號
    卷第八、九頁）。核以證人甲○○之行動電話與00000
    00000號行動電話之雙向通聯資料，甲○○之行動電話
    確在九十五年一月十三日八時五十一許與00000000
    00號曾有連繫。有台灣大哥大股份有限公司基本資料查詢
    、雙向通聯資料查詢在卷可佐（見九十五年度偵字第二一六
    號卷第五十四、五十八頁）。堪認0000000000號
    行動電話確係綽號「阿彬」外對連繫毒品交易所用。(三)被告
    嗣後於偵查及審理中，翻異前詞，否認扣案之000000
    0000號行動電話及毒品甲基安非他命為所有，然證人即
    臺北縣政府警察局新莊分局江明南、蕭博森證稱，其查獲甲
    ○○時即追問甲○○向何人購買甲基安非他命，甲○○稱係
    打0000000000號行動電話向藥頭購買，其讓甲○
    ○在偵防車上播打電話連絡，藥頭先與甲○○約在三重市，
    到了三重市藥頭便與甲○○約在三重市○○○路二二四巷口
    旁之便利超商，藥頭稱到了該處再打電話給他，到了約定的
    便利超商內，其即按重播鍵播打0000000000號碼
    ，看到被告拿起該行動電話一直喂喂喂，被告並把該行動電
    話拿在手中走回店內娃娃機彈珠檯座位上，其等確認被告是
    藥頭後，即一起上前並要求被告主動交出甲基安非他命，被
    告指著娃娃機彈珠檯取物口，其將取物口的小門推開即看到
    一包甲基安非他命等語（見九十五年度偵字第二一六號卷第
    七十、七十一頁）。衡情便利商店為公共出入購物之場所，
    若非自己所持有之電話，自不可能隨意接聽。又娃娃機彈珠
    檯取物口在娃娃機下方，甚為狹小，若非親自放置，亦不易
    尋獲。故被告上開辯解，與常情不符，不足採信。(四)又扣案
    之透明晶體一包，經送請台灣檢驗科技股份有限公司鑑驗結
    果，為甲基安非他命，有九十五年三月九日濫用藥物檢驗報
    告在卷，並有毒品甲基安非他命一包（毛重０‧六公克）及
    0000000000號行動電話扣案可資佐證。事證明確
    ，被告犯行堪以認定。
二、本案被告行為後，刑法及其施行法業於九十五年七月一日修
    正施行，關於新舊法律變更之比較適用，原則上應就罪刑有
    關之共犯、未遂犯、想像競合犯、牽連犯、連續犯、結合犯
    ，以及累犯加重、自首減輕暨其他法定加減原因（如身分加
    減）與加減例等一切情形，綜其全部罪刑之結果而為比較（
    最高法院九十五年第八次會議關於中華民國刑法九十四年修
    正施行後之法律比較適用決議第一點第(四)小點參照），而此
    次修法與本案罪刑相關者，有刑法第十一條、第二十八條等
    規定，本院認(一)修正後刑法第十一條已明定刑法總則於其他
    法律有刑罰或「保安處分」之規定者，亦適用之，依其立法
    理由，僅為使法規範明確。(二)就共同正犯部分，修正後刑法
    第二十八條雖修正為二人以上共同「實行」犯罪之行為者，
    皆為正犯，然本案被告無論依修正前或修正後之刑法第二十
    八條，均屬共同正犯，故就此部分而言，新法並未更有利於
    被告；經綜合比較前述各項法律變更之結果後，本案因修正
    後之規定並未對被告更為有利，依據刑法第二條第一項前段
    ，應一體適用修正前刑法之規定，合先敘明。
三、被告受綽號「阿彬」之委託，並欲與播打00000000
    00號行動電話之人成完成交易，惟因係員警要求甲○○播
    打其並無購買真意，致未能賣出，核其所為，係犯毒品危害
    防制條例第四條第六項、第二項之販賣第二級毒品甲基安非
    他命未遂罪。公訴意旨雖認被告所犯係幫助販賣第二級毒品
    未遂罪，惟被告業已著手為犯罪構成要件之行為，僅犯罪狀
    態不同，而非涉及如何處罰之獨立規定，並不生變更法條之
    問題。被告基於販賣之犯意，持有第二級毒品之低度行為為
    其販賣之高度行為所吸收，不另論罪。被告與綽號「阿彬」
    之成年男子，有犯意聯絡及行為分擔，為共同正犯。被告已
    著手販賣第二級毒品安非他命，惟未發生犯罪之結果，屬未
    遂犯，依刑法第二十五條第二項後段規定減輕其刑（未遂犯
    得按既遂犯之刑減輕之規定，僅為條文移置，非法律變更，
    逕依新修正刑法之規定）。爰審酌被告為牟不法利益竟與他
    人共同販賣毒品，危害非輕，並於審理時否認犯行，犯後態
    度難謂良好，惟其年紀尚輕，因一時失慮致罹刑章，且查獲
    毒品數量非鉅，亦無實際不法利得等一切情狀，量處如主文
    所示之刑。
四、扣案之第二級毒品安非他命品一包，應依毒品危害防制條例
    第十八條第一項前段之規定，沒收銷燬之。門號00000
    00000號之行動電話一支（含ＳＩＭ卡一枚）及放置毒
    品安非他命之塑膠袋一枚，均為被告與「阿彬」所有，供被
    告犯本件販賣第二級毒品所用之物，應依同條例第十九條第
    一項規定，宣告沒收。
、臺灣板橋地方法院檢察署檢察官九十五年度偵字第二一九八
    九號併案部分，併案意旨略以：被告自九十五年六月間起，
    以門號0000000000之行動電話對外連絡，販賣第
    二級毒品安非他命予不特定人。其中在九十五年六、七月間
    ，在不詳地點，販賣予乙○○約一、二次，每次一、二千元
    ，與本案有連續犯之一罪關係，為本案起訴效力所及等語。
    惟查公訴人所指被告該部分販賣犯行，為被告所否認，且乙
    ○○於本院審理中具結證述否認其向被告購買毒品安非他命
    （見本院卷第五十五頁至六十三頁），並無證據可資證明，
    被告有販賣毒品安非他命之犯行；且併案部分與本案之犯罪
    時間，間隔六月以上，難具有連續犯之裁判上一罪關係，宜
    退由臺灣板橋地方法院檢察署檢察官另為適法處理，併此敘
    明。
據上論斷，依刑事訴訟法第二百九十九條第一項前段、毒品危害
防制條例第四條第二項、第六項、第十八條第一項前段、第十九
條第一項、刑法第二條第一項前段、第十一條前段、修正前刑法
第二十八條、第二十五條第二項，判決如主文。
本案經檢察官黃仙宜到庭執行職務。
中　　華　　民　　國　　96　　年　　6 　　月　　13　　日
                  刑事第九庭審判長法　官  潘翠雪
                                  法  官  王士珮
                                  法  官  絲鈺雲
上列正本證明與原本無異。
如不服本判決，應於送達後十日內向本院提出上訴狀
                                  書記官  江文彬
中　　華　　民　　國　　96　　年　　6 　　月　　13　　日
附錄本案論罪科刑法條全文：
毒品危害防制條例第4條
製造、運輸、販賣第一級毒品者，處死刑或無期徒刑；處無期徒
刑者，得併科新臺幣1千萬元以下罰金。
製造、運輸、販賣第二級毒品者，處無期徒刑或7年以上有期徒
刑，得併科新臺幣7百萬元以下罰金。
製造、運輸、販賣第三級毒品者，處5年以上有期徒刑，得併科
新臺幣5百萬元以下罰金。
製造、運輸、販賣第四級毒品者，處3年以上10年以下有期徒刑
，得併科新臺幣3百萬元以下罰金。
製造、運輸、販賣專供製造或施用毒品之器具者，處1年以上7
年以下有期徒刑，得併科新臺幣1百萬元以下罰金。
前五項之未遂犯罰之。
